【裁判字號】    97,台上,3653
【裁判日期】    970807
【裁判案由】    違反毒品危害防制條例
【裁判全文】
最高法院刑事判決            九十七年度台上字第三六五三號
上  訴  人  甲○○
選任辯護人  黃重鋼律師
            林詠嵐律師
上列上訴人因違反毒品危害防制條例案件，不服台灣高等法院中
華民國九十七年六月十七日第二審更審判決（九十七年度上更(一)
字第八八號，起訴案號：台灣桃園地方法院檢察署九十五年度偵
字第二五六七六號），提起上訴，本院判決如下：
    主  文
原判決關於如其附表一所示之販賣第二級毒品部分撤銷，發回台
灣高等法院。
    理  由
本件原判決撤銷第一審關於如其附表一編號七所示之罪部分之不
當科刑判決，改判仍論處上訴人甲○○販賣第二級毒品（累犯）
罪刑；另維持第一審關於各論處上訴人如其附表一編號一至六及
八至十二所示之販賣第二級毒品（累犯）罪刑部分之判決，駁回
上訴人在第二審各該部分之上訴，固非無見。
惟查：(一)、當事人、代理人、辯護人或輔佐人聲請調查之證據，
法院認為不必要者，依刑事訴訟法第一百六十三條之二第一項規
定，固得以裁定駁回之，毋庸為無益之調查。惟所謂不必要，依
同法條第二項規定，係指不能調查者、與待證事實無重要關係者
、待證事實已臻明瞭無再調查之必要者及同一證據再行聲請者而
言。倘該項證據於證明事實確有重要關係，復無前列不必要之情
形，自應依法予以調查，否則即有應於審判期日調查之證據未予
調查之違法。原判決認定本件上訴人基於營利之意圖，於黃義盛
分別於民國九十五年九月十七日、二十日、二十一日、二十三日
、二十九日及同年十月三日、六日、七日、十二日、十四日、十
五日、十六日、十七日、二十二日、二十四日、二十九日，以門
號00-0000000號或00-0000000號電話與上訴人持用之門號000000
0000號行動電話聯繫購買第二級毒品甲基安非他命（下稱安非他
命）時，雙方談妥每包淨重０‧二公克之安非他命，價格為新台
幣（下同）二千元後，即由黃義盛前往桃園縣桃園市○○街一七
九號上訴人所經營之「瑞華車體場」交易，上訴人以此方式共販
賣安非他命予黃義盛如其附表一編號一至十所示十次等情，係以
黃義盛陳稱其向上訴人購買安非他命之次數甚多，難以計數，除
其中一次重量一公克，價格為五千元外，餘每次重量０‧二至０
‧三公克，價格為二千至三千元；上訴人於偵查中則供陳其前後
約給黃義盛毒品十餘次，依罪證有疑，利歸被告之原則，乃從輕
認定上訴人與黃義盛每次安非他命交易，除其等供陳一致之以五
千元購買一公克乙次外，其餘各次均係以二千元購買０‧二公克
；另依卷附門號00-0000000號、00-0000000號電話與門號000000
0000號行動電話之通聯紀錄記載，上揭電話彼此於前開期間之連
續日均有聯繫，亦從輕認定係黃義盛一再與上訴人交涉，並以該
連續日期之末日為該次交易成立之日期，依此計算，上訴人係分
別於「九十五年九月十七日」，「同年九月二十日、二十一日、
二十三日」，「同年九月二十九日」，「同年十月三日」，「同
年十月六日、七日」，「同年十月十二日」，「同年十月十四日
至十七日」，「同年十月二十二日」、「同年十月二十四日」及
「同年十月二十九日」各販賣安非他命予黃義盛一次，總共為十
次，其中自九十五年十月十四日至十七日之該次交易，因稽延多
日，每日彼此間並有多通電話聯繫，應認該次交易係以五千元購
買一公克之安非他命等理由，為其論據（見原判決第五頁第二十
四行至第二十六行、第六頁末行、第九頁第二行至第十二行）。
然依卷內資料，證人黃義盛於第一審已證陳其於前開日期打電話
予上訴人，目的係為向上訴人拿取安非他命，但有時有拿到，有
時則未拿到等語（見第一審卷第一三七頁）。依其所述，上訴人
究於何時販賣、交付安非他命予黃義盛？前後共幾次？即尚欠明
瞭。上訴人於原審之選任辯護人乃具狀聲請傳喚黃義盛，俾查明
此情（見原審上更(一)卷第五十頁、第八十一頁），原審亦認為有
調查之必要，而依法傳喚證人黃義盛（見原審上更(一)卷第八十六
頁、第九十八頁之案件審理單及第九十一頁、第一０三頁之送達
證書）。黃義盛經合法傳喚後，並未於審判期日到庭，上訴人且
於審判長訊問「尚有證據請求調查？」時，仍答稱「請求傳喚證
人黃義盛」（見原審上更(一)卷第一一０頁）。但原審並未待黃義
盛到庭作證，即遽行辯論終結，並以擬制方式逕為前開論斷，自
有未合。(二)、無期徒刑不得加重，刑法第六十五條第一項定有明
文。毒品危害防制條例第四條第二項販賣第二級毒品罪之法定刑
為「無期徒刑或七年以上有期徒刑，得併科新台幣七百萬元以下
罰金」，則就無期徒刑部分，即不得加重。原判決為刑之量定時
，說明「被告（上訴人）曾有如事實欄所載之犯罪前科與執行紀
錄，有本院被告全國前案紀錄表與台灣桃園地方法院檢察署刑案
資料查註紀錄表各乙份存卷可按，其於五年以內故意再犯本件有
期徒刑以上之罪，為累犯，應依法加重其刑」（見原判決第九頁
第二十八行至第十頁第一行），就上訴人所犯如其附表一各編號
所示販賣第二級毒品罪之法定刑為無期徒刑部分，均依累犯規定
加重其刑，亦有判決適用法則不當之違誤。(三)、毒品危害防制條
例第十九條第一項關於沒收之規定，固採義務沒收主義，凡犯同
條例第四條至第九條、第十二條、第十三條或第十四條第一項、
第二項之罪者，其供犯罪所用之物或因犯罪所得之財物，均應諭
知沒收。但該法條並未規定「不問屬於犯人與否」，均沒收之，
自仍以屬於被告所有者為限，始應予以沒收。是供犯前述各罪所
用之物，是否屬於犯人所有，自應於事實欄明白認定，並於理由
內說明其所憑之依據，方屬適法。原判決認上訴人係涉犯如其附
表一各編號所示之販賣第二級毒品罪，且扣案之夾鏈袋九十三個
、電子磅秤一台，及門號0000000000號行動電話一支
，均係上訴人供前開犯罪所用之物，依毒品危害防制條例第十九
條第一項規定宣告沒收（見原判決第十頁第十行、第十一行）。
然卻僅於事實欄認定上開物品係上訴人所有供販賣安非他命之用
，對上開物品究竟如何之屬於上訴人所有，及該夾鏈袋、電子磅
秤又如何係供販賣本件安非他命所用之物，理由內均未詳加說明
，並嫌理由不備。以上，或係上訴意旨所指摘，或為本院得依職
權調查之事項，應認原判決關於如其附表所示之販賣第二級毒品
部分仍有撤銷發回更審之原因。
據上論結，應依刑事訴訟法第三百九十七條、第四百零一條，判
決如主文。
中    華    民    國  九十七  年    八    月    七    日
                      最高法院刑事第七庭
                          審判長法官  謝  俊  雄
                                法官  陳  世  雄
                                法官  魏  新  和
                                法官  吳  信  銘
                                法官  徐  文  亮
      本件正本證明與原本無異
                                      書  記  官
中    華    民    國  九十七  年    八    月   十二   日
                                                      Ｅ


司法院資訊處製作；財團法人民間司法改革基金會備份。
